臺灣屏東地方法院民事判決　九十二年度訴字第七三六號
　　原　　　告　甲○○
　　被　　　告　丁○○
　　　　　　　　丙○○
　　兼
　　訴訟代理人　戊○○
　　被　　　告　乙○○
　　　　　　　　己○○
右當事人間請求分割共有物事件，本院於民國九十三年三月二十五日言詞辯論終結，
判決如左：
    主      文
兩造共有坐落屏東縣東港鎮○○段五四七－三地號，地目：建，面積一七九平方公尺
土地，及同段五四七－七地號，地目：建，面積五四平方公尺土地依下列方法分割：
如附圖所示編號Ａ1.部分面積八０．二平方公尺、編號Ａ2.部分面積三六．三平方公
尺分歸原告所有；編號Ｂ1.部分面積二六．五平方公尺、編號Ｂ2.部分面積一二．四
平方公尺分歸被告戊○○、丁○○、丙○○各按應有部分三分之一之比例保持共有；
編號Ｃ1.部分面積三三．五平方公尺、編號Ｃ2.部分面積五．三平方公尺分歸被告乙○○所有；編號Ｄ部分面積三八．八平方公尺分歸被告己○○所有。
訴訟費用由被告戊○○、丁○○、丙○○各負擔十八分之一，被告乙○○、己○○各
負擔六分之一；餘由原告負擔。
    事實及理由
一、原告主張：坐落屏東縣東港鎮○○段五四七－三地號（下稱五四七－三地號），
    地目：建，面積一七九平方公尺土地，及同段五四七－七地號（下稱五四七－七
    地號），地目：建，面積五四平方公尺土地為兩造共有，各人就兩地所占應有部
    分比例，原告均為二分之一、被告戊○○、丁○○、丙○○均各為十八分之一、
    被告乙○○、己○○均各為六分之一。兩造間就系爭土地並無不分割之約定，復
    無法達成分割協議，且系爭土地亦非不能分割，爰依民法第八百二十三條第一項
    規定訴請裁判分割，分割方法如附圖所示等語。聲明：求為判決如主文所示。
二、被告乙○○、戊○○、丁○○、丙○○均同意原告所提分割方案；被告己○○同
    意分割，但請求分割後與被告乙○○、戊○○、丁○○、丙○○保持共有。
三、按共有人得隨時請求分割共有物，但因物之使用目的不能分割或契約定有不可分
    割之期限者，不在此限；又共有物之分割，依共有人協議之方法行之，分割之方
    法不能協議者，法院得依任何共有人之聲請，以原物分配於各共有人，民法第八
    百二十三條第一項、第八百二十四條第一項第一款分別定有明文。查原告主張系
    爭二筆土地為兩造共有，應有部分如前所述，有土地登記簿謄本在卷可稽，按其
    使用目的並非不能分割，而兩造間無不分割之約定及不能達成分割協議等情，為
    被告所不爭執，是依上開法條規定，原告請求分割系爭土地，洵屬有據，應予准
    許。
四、次按，共有物之分割，應由法院依民法第八百二十四條命為適當之分配，不受當
    事人主張之拘束，分割方法不能協議決定者，法院得因任何共有人之聲請，命為
    以原物分配於各共有人或變賣共有物，以價金分配於各共有人，民法第八百二十
    四條第二項定有明文。又分割共有物時，法院應參酌當事人之聲請，共有物之性
    質，經濟效用及全體共有人利益公平決之。經查，系爭五四七－三、五四七－七
    地號土地自東北向西南依序相連排列，前方即東北面以五四七－三地號土地面臨
    屏東縣東港鎮○○街，除略如附圖編號Ａ1.Ａ2.部分為空地外，坐落略如編號Ｂ
    1.、Ｃ1.部分現由己○○開設之機車行、坐落略如編號Ｄ部分現由乙○○開設之
    小吃店，均為五十年間興建之一層磚造平房，五四七－七地號土地現為空地，後
    方即西南方並面臨巷道，業為兩造所陳明，並經本院會同地政人員履勘現場查明
    屬實，有勘驗筆錄（本院卷第七十八頁、第七十九頁）及地政人員製作之複丈成
    果圖（本院卷第八十二頁）在卷可稽，且有兩造提出之照片六幀（本院卷第三十
    三頁、第四十三頁、第四十四頁）附卷供參，堪信為真實。
五、茲本院以原告、被告乙○○、戊○○、丁○○、丙○○等同意如附圖所示之分配
    位置及方式分割，審酌以Ａ1.Ａ2.部分之空地分配予原告，Ｂ1.與Ｂ2.、Ｃ1.與
    Ｃ2.兩兩相連雖形成較為狹長之土地，然分別由被告戊○○、丁○○、丙○○取
    得Ｂ1.Ｂ2.部分，乙○○取得Ｃ1.Ｃ2.部分，仍符合渠等意願，被告己○○請求
    與被告乙○○、戊○○、丁○○、丙○○保持共有之方案與其四人之意願相違，
    難以採取，固將Ｄ部分較為完整且面臨通明街面寬較大部分分予之，以利其自行
    運用、發展等情，最能發揮土地之功能，並符合各共有人之利益，爰准予原物分
    割，並定分割方案如附圖所示，兩造各自取得之土地及面積，如主文第一項所示
    ，以符共有物分割之本旨。
六、據上論斷，原告之訴為有理由，依民事訴訟法第七十八條、第八十條之一、第八
    十五條第一項但書，判決如主文。
中　　　華　　　民　　　國　　九十三　　年　　　三　　　月　　三十一　　日
                                    臺灣屏東地方法院民事第二庭
~B法　　　官　陳松檀
右正本係照原本作成。
如不服本判決，應於收受送達後二十日內向本院提出上訴書狀。
~B法院書記官　謝天祥
中　　　華　　　民　　　國　　九十三　　年　　　三　　　月　　三十一　　日
